【裁判字號】    92,交易,74
【裁判日期】    920630
【裁判案由】    業務過失傷害
【裁判全文】
臺灣高雄地方法院刑事判決                         九十二年度交易字第七四號
    公  訴  人  臺灣高雄地方法院檢察署檢察官
    被      告  丁○○
右列被告因業務過失傷害案件，經檢察官提起公訴（九十一年度偵字第二一九○八號
），本院判決如左：
    主  文
丁○○從事業務之人，因業務上之過失傷害人，處有期徒刑肆月，如易科罰金，以參
佰元折算壹日。
    事  實
一、丁○○考領有職業大貨車駕照，任職於千大貨運有限公司，為該公司大貨車司機
    ，平日以駕駛營業大貨車為業，為從事駕駛業務之人，於民國九十一年四月一日
    十五時四十分許，駕駛牌照號碼Ｘ二─七七五號營業大貨車（起訴書誤載為自用
    大貨車），沿高雄市三民區○○○路由西往東方向行駛，途經高雄市三民區○○
    ○路陸橋上坡路段時，因察覺車輛狀況有異，乃臨時將前開大貨車移置停放在前
    揭路橋上坡段右側慢車道上等待維修之際，本應注意：汽車發生故障不能行駛時
    ，應即設法移置於無礙交通之處，該故障車輛在未移置前或移置後均應豎立車輛
    故障標誌，以警示後方來車，避免道路交通事故之發生，且依當時天候晴朗，日
    間自然光線，路面柏油乾燥無缺陷，道路無障礙物，視距良好等客觀情況，而依
    其智識、能力並無不能注意之情事，在臨時將前開大貨車移置停放於陸橋上之慢
    車道時，竟疏未注意豎立車輛故障標誌；適有乙○○騎乘牌照號碼ＹＶＴ─三九
    六號輕型機車，沿九如三路同方向行駛至該處，原應注意當時車前狀況，並隨時
    採取適當、必要及有效之閃避或煞車等安全措施，依當時天候晴朗、日間自然光
    線，柏油路面乾燥無缺陷，有劃分快、慢車道、道路無障礙物、視距良好等客觀
    情狀，且依其智識、能力亦無不能注意之情事，竟疏於注意警戒車前狀況，由後
    撞上前開營業大貨車左後側車斗處，乙○○因而人車倒地，並受有頭部外傷併氣
    腦、上顎骨骨折、右眼球破裂、多處顏面撕裂及門牙脫落二顆等多處傷害，而丁
    ○○肇事後即向警方報案，並迅將乙○○送醫急救，主動向處理事故員警坦承其
    係營業大貨車駕駛及本件道路交通事故之發生經過，進而接受裁判。
二、案經乙○○訴請高雄地方法院檢察署檢察官偵查起訴。
    理  由
一、訊據被告丁○○固不否認於前揭時、地因車輛故障而有停放上開營業大貨車，告
    訴人並因此自後撞及而成傷等事實，惟辯稱：事故發生當時伊有放置三角架，並
    在車斗上揮舞衣服，告訴人乙○○係為了閃避一部小客車而撞上大貨車左後側，
    伊並沒有過失云云。經查：證人郭麗惠、蘇聰明分別於警詢中陳稱本件事故發生
    時，被告未於上開大貨車後放置三角架等情，且證人郭麗惠於偵查中證稱：「（
    問：你有無看到大貨車後方停放三角架？）沒有，我有看，但是沒有看到三角架
    」等語，此外，復有高雄市○○○○○道路交通事故調查表暨事故現場圖、交通
    事故現場談話紀錄表、告訴人提出之受損機車照片六張在卷可稽，足認被告於上
    開大貨車故障後，雖將車輛移置於路橋上之慢車道停放，但未豎立警告標誌，影
    響後方行車安全，導致告訴人自後方撞及上開大貨車左後側車斗處等情至堪認定
    。另證人丙○○即前往處理本件車禍之高雄市政府警察局交通大隊第一分隊隊員
    ，於本院審理時雖證稱到場處理時有見到被告在大貨車車尾十五公尺左有擺放三
    角架等情（見本院九十二年五月六日審判筆錄），惟證人丙○○亦證稱到場處理
    時，告訴人已送醫等語，足見證人丙○○到達現場之時間顯在證人郭麗惠之後，
    自難據此為有利於被告之認定。此外，尚有道路交通事故調查報告表暨事故現場
    圖、交通事故現場談話紀錄表、事故現場照片等在卷可稽。又告訴人因本件事故
    受有頭部外傷併氣腦、上顎骨骨折、右眼球破裂、多處顏面撕裂及門牙脫落二顆
    等傷害，亦有高雄醫學大學附設中和紀念醫院九十一年六月一日診斷證明書附卷
    可佐。
二、按汽車發生故障不能行駛時，應即設法移置於無礙交通之處，該故障車輛在移置
    前或移置後均應豎立車輛故障標誌，道路交通安全規則第一百十二條第一項第十
    二款定有明文。被告既考領有職業大貨車駕駛執照，對於前揭規定自為明知或無
    法推諉不知，而該規定亦為被告應注意之事項，且依當時天候晴朗，日間自然光
    線，柏油路面乾燥無缺陷，道路無障礙物，視距良好等客觀情形，有前揭道路交
    通事故調查報告表及事故現場照片可徵，而依被告之智識、能力並無不能注意之
    情事，竟疏未注意豎立車輛故障標誌以致肇事，被告應負過失責任甚明。又告訴
    人因本件事故而受有傷害，告訴人之受傷與被告之過失行為間，顯有相當因果關
    係。復按駕駛人應注意車前狀況，並隨時採取之必要之安全措施，道路交通安全
    規則九十四條第三項亦有明文。本件告訴人騎乘輕型機車，本應注意前揭規定，
    以避免危險之發生，且依當時天候晴朗、日間自然光線，柏油路面乾燥無缺陷，
    有劃分快、慢車道、道路無障礙物、視距良好等客觀情狀，亦有前揭道路交通事
    故調查報告表及事故現場照片可佐，且依其智識、能力亦無不能注意之情事，告
    訴人竟疏於注意而肇事，此參酌告訴人提出車禍發生時受傷之照片，均係正面撞
    擊而造成之傷害即可推知，是告訴人對於本件事故之發生亦同有過失。至於告訴
    代理人甲○○於本院審理時指訴本件事故係因被告突然倒車以致於撞傷告訴人云
    云，然此部分情節未據告訴人舉證以實其說，難據此為不利於被告之認定。另被
    告於本院審理時請求傳喚其友人吳敬義以證明上開事實，惟被告遲於本院審理中
    始為此一辯解，且未提出其友人之住址，實有悖常情，是被告請求傳喚證人已無
    必要。綜上所陳，本件事證明確，被告犯行洵堪認定，應予依法論科。
三、本件被告係千大貨運有限公司之司機，以駕駛營業大貨車為業，均經被告供明屬
    實在卷，為從事運送駕駛業務之人，其駕駛營業大貨車發生故障後，雖將營業大
    貨車移置停放在肇事地點，惟疏未注意豎立故障警告標誌，以致告訴人自後撞及
    而肇事，致人受傷，核其所為，係犯刑法第二百八十四條第二項前段之業務過失
    傷害罪。被告於肇事後，向處理事故之員警坦承肇事，而製作交通事故現場談話
    紀錄表，為對未發覺之犯罪自首而接受裁判，應依刑法第六十二條前段之規定減
    輕其刑。爰審酌被告一時疏於注意而肇事致告訴人受傷，且於本院審理時坦承部
    分犯行，犯後態度尚可，惟迄今未與告訴人達成民事賠償之和解等一切情狀，量
    處如主文所示之刑，並諭知易科罰金之折算標準。
據上論斷，應依刑事訴訟法第二百九十九條第一項前段，刑法第二百八十四條第二項
前段、第六十二條前段、第四十一條第一項前段，罰金罰鍰提高標準條例第一條前段
、第二條，判決如主文。
本案經檢察官顏漢文到庭執行職務。
中      華      民      國      九十二      年    六    月     三十     日
                                  臺灣高雄地方法院交通法庭
                                      法  官  劉定安
右正本證明與原本無異。
如不服本判決，應於判決送達後十日內，向本院提出上訴狀。
                                      書記官  鍾錦祥
中    華    民    國      九十二      年 七      月       二       日
附錄本案論罪科刑法條全文
刑法第二百八十四條第二項前段
從事業務之人，因業務上之過失傷害人者，處一年以下有期徒刑、拘役或一千元以下
罰金。


司法院資訊處製作；財團法人民間司法改革基金會備份。
